臺灣花蓮地方法院刑事判決　　　　　　　 99年度訴字第484號
公　訴　人　臺灣花蓮地方法院檢察署檢察官
被　　　告　蔡宗華
指定辯護人　俞建界律師
上列被告因殺人未遂等案件，經檢察官提起公訴（99年度偵字第
4873號、第5391號），本院判決如下：
    主  文
蔡宗華犯竊盜罪，處有期徒刑捌月；又犯殺人未遂罪，處有期徒
刑玖年，扣案之寶特瓶貳個均沒收之。應執行有期徒刑玖年陸月
，扣案之寶特瓶貳個均沒收之。
    事  實
一、蔡宗華與范辰芸兩人於民國94年 7月17日結婚，共同居住在
    新北市（原臺北縣），育有一女，嗣於96年 9月28日離婚，
    范辰芸並協同幼女返回花蓮縣之娘家居住，是蔡宗華與范辰
    芸兩人彼此間具有家庭暴力防治法第3條第1款所定「前配偶
    」之家庭成員關係。兩人離婚後雖曾復合，然仍再度分手，
    嗣蔡宗華多次要求范辰芸與其復合，惟均為范辰芸所拒絕。
(一)蔡宗華為與范辰芸復合，遂於99年 8月23日投宿在花蓮縣花
    蓮市○○○街212號「東京賓館」之601號房，嗣因其所攜帶
    之金錢花用殆盡，竟基於意圖為自己不法所有之竊盜犯意，
    於同年月25日上午8時許起至9時許止間之某時，以自己所有
    之電話卡打開上開賓館 201號房之房門，竊取蔡桂芳所有之
    攝影機 1臺、行動電話1支、紀念金飾1批、越南幣約50萬元
    、鑰匙 1串、本票、存摺、土地權狀等物品。得手後，分別
    至花蓮縣花蓮市○○○路42號之通訊行、花蓮縣花蓮市○○
    路142之13號之銀樓及兆豐銀行，將前揭行動電話1支、紀念
    金飾1批、越南幣50萬元換取現金，供己花用，並將攝影機1
    臺交換毒品，供己施用（所犯施用毒品部分，業經本院於99
    年12月13日以99年度毒聲字第 138號裁定送勒戒處所觀察、
    勒戒確定），另留置前揭之鑰匙 1串，其餘物品則均丟棄。
(二)蔡宗華於99年 9月15日晚間10時19分許，先至花蓮縣吉安鄉
    ○○路 ○段7號之生活百貨，向店員莊令芙購買香蕉水2瓶，
    復分裝至自己所有之2個寶特瓶內，再將上開2瓶香蕉水玻璃
    瓶丟棄，基於殺人之犯意，預備待與范辰芸談判不成時，即
    以香蕉水潑灑范辰芸，並點火焚燒而為報復。嗣蔡宗華撥打
    電話予范辰芸，表示希望能見個面，范辰芸遂協同幼女於同
    年月16日晚間10時許，前往花蓮縣花蓮市○○街火鍋店對面
    之涼亭與蔡宗華會面，斯時，蔡宗華再度要求復合，仍為范
    辰芸所拒絕，然因兩人之幼女在場，蔡宗華始暫時不著手實
    行其犯行。後蔡宗華於同年月17日晚間 6時許，攜帶上開裝
    有香蕉水之 2個寶特瓶，騎乘承租之機車在范辰芸上班之處
    所附近等候，待范辰芸下班後，即尾隨至花蓮縣花蓮市○○
    街98號附近，兩人因此發生爭執，蔡宗華乃承前殺人犯意，
    將上開 1瓶寶特瓶內之香蕉水潑灑在范辰芸身上，范辰芸見
    狀隨即大喊「你真的要這樣子做嗎？」、「你瘋了，那你女
    兒要怎麼辦？」，而路人翁隆發現後亦上前勸阻，然蔡宗
    華仍將另 1瓶寶特瓶內之香蕉水潑灑在范辰芸身上，並以自
    己隨身之打火機點火焚燒范辰芸，且未為任何救護行為，立
    即逃離現場，而范辰芸僅得在地上打滾掙扎呼救，翁隆趕
    緊幫忙滅火，並撥打電話叫救護車送醫急救，范辰芸始倖免
    於難，然業已受有輕度吸入性灼傷、2至3度燒燙傷、面積47
    % 灼傷等傷，另翁隆又撥打電話告知范辰芸之父親范建泉
    、母親許桂美。員警當日前往處理時，扣得上開寶特瓶 2個
    ，另於同年月30日下午 3時許，在臺東縣臺東市○○路61號
    龍宜旅社306號房間內，循線逮捕蔡宗華，並扣得上開鑰匙1
    串歸還蔡桂芳，因而查悉上情。
二、案經蔡桂芳、范辰芸訴由花蓮縣警察局花蓮分局報告臺灣花
    蓮地方法院檢察署檢察官偵查起訴。
    理  由
壹、程序部分：
    按被告以外之人於審判外之陳述，雖不符前 4條（即刑事訴
    訟法第 159條之1至之4）之規定，而經當事人於審判程序同
    意作為證據，法院審酌該言詞陳述或書面陳述作成時之情況
    ，認為適當者，亦得為證據。當事人、代理人或辯護人於法
    院調查證據時，知有第159條第1項不得為證據之情形，而未
    於言詞辯論終結前聲明異議者，視為有前項之同意，刑事訴
    訟法第159條之5定有明文。經查，檢察官、被告蔡宗華及其
    辯護人於本院言詞辯論終結前，就本判決所引用下列各項屬
    於審判外陳述之證據，知有第159條第1項不得為證據之情形
    ，均未聲明異議，且表示不爭執，經本院審酌該證據作成情
    況均無不適當之情形，是依上開規定，認得作為本案證據。
貳、實體部分：
一、上開事實一(一)部分，業據被告於警詢時、偵訊中及本院審
    理中坦承不諱，核與證人即告訴人蔡桂芳於警詢時之指訴相
    符，並有東京飯店申報居住流動人口名單、訂房表、通訊行
    切結書、飾金買入登記簿、贓物認領保管單各 1紙及現場照
    片10張在卷足憑。被告自白核與事實相符，上開事實一(一)
    部分事證明確，自應依法論科。
二、上開事實一(二)部分，業據被告於警詢時、偵訊中及本院審
    理中坦承不諱，核與證人即告訴人范辰芸、莊令芙、范建泉
    、許桂美於警詢時之證述大致相符，亦與證人翁隆於警詢
    時及偵訊中證述之情節相符，並有戶籍資料 2份、被告購買
    香蕉水之統一發票 1紙、財團法人佛教慈濟綜合醫院病歷摘
    要 1份、現場照片5張、生活百貨照片6張及告訴人范辰芸受
    傷照片18張附卷可稽，另有上開寶特瓶 2個扣案可佐。被告
    自白核與事實相符，上開事實一(二)部分事證明確，自應依
    法論科。
三、論罪科刑部分：
(一)關於上開事實一(一)部分，雖旅客對於住宿之旅館房間，各
    有其監督權，且既係供旅客起居之場所，即不失為住宅性質
    ，是侵入旅館房間行竊，係犯刑法第 321條第1項第1款侵入
    住宅竊盜之罪（最高法院69年台上字第1474號判例意旨參照
    ）。惟按行為後法律有變更者，適用行為時之法律。但行為
    後之法律有利於行為人者，適用最有利於行為人之法律，刑
    法第2條第1項定有明文。本案被告為此部分之犯行後，刑法
    第321條第1項第1款規定業於100年 1月10日修正，並於同年
    月26日公布，而自同年月28日起施行，而修正前刑法第 321
    條第1項第1款之法定刑無罰金刑規定，修正後則增列「得併
    科新臺幣10萬元以下罰金」規定，又修正前刑法第321條第1
    項第 1款係規定「夜間侵入住宅或有人居住之建築物、船艦
    或隱匿其內而犯之者」，修正後規定則不限於「夜間」，是
    修正後刑法第 321條第1項第1款規定並非較有利於被告。而
    被告既於99年 8月25日上午8時許起至9時許止間之某時為此
    部分之犯行，並非於夜間為之，從而被告此部分所為，係犯
    刑法第320條第1項之竊盜罪。
(二)關於上開事實一(二)部分，按家庭暴力防治法所稱家庭暴力
    者，謂家庭成員間實施身體或精神上不法侵害之行為；所稱
    家庭暴力罪者，謂家庭成員間故意實施家庭暴力行為而成立
    其他法律所規定之犯罪，家庭暴力防治法第 2條第1款、第2
    款定有明文。又按犯罪行為之各階段行為如均成立犯罪，倘
    係基於一個犯罪之故意而接續為之，則有吸收關係之適用，
    其低度犯罪行為為高度犯罪行為所吸收，而不另論罪（最高
    法院91年度台上字第4493號判決意旨參照）。告訴人范辰芸
    為被告之前配偶，兩人間具有家庭暴力防治法第3條第1款所
    定之家庭成員關係，被告所為殺人未遂之犯行，雖屬家庭暴
    力防治法第2條第2款之家庭暴力罪，惟家庭暴力防治法之上
    開條文並無罰則規定，是以此部分犯行應依刑法殺人未遂罪
    之規定予以論罪科刑。核被告此部分所為，係犯刑法第 271
    條第2項、第1項之殺人未遂罪。又被告之預備殺人行為與殺
    人未遂行為間，係基於一個犯罪之故意而接續為之，是預備
    殺人之低度犯罪行為應為殺人未遂之高度犯罪行為所吸收，
    不另論罪。又被告已著手殺人行為之實行，惟未生告訴人范
    辰芸死亡之結果，為未遂犯，爰依刑法第25條第 2項之規定
    ，按既遂犯之刑度減輕其刑。
(三)被告所為上開事實一(一)及(二)之犯行，犯意各別，行為互
    殊，應分論併罰。爰審酌被告有偽造文書、侵占、施用毒品
    等前科（見臺灣高等法院被告前案紀錄表），素行非佳，關
    於上開事實一(一)部分，其正值青壯年，不思以正當手段賺
    取財物，竟竊取他人財物，造成告訴人蔡桂芳非輕之損害，
    且告訴人蔡桂芳現僅領回上開鑰匙 1串，及被告竊盜之動機
    、目的、手段、犯罪後尚知坦承犯行之態度等一切情狀；關
    於上開事實一(二)部分，被告曾於99年 1月間恐嚇告訴人范
    辰芸，經本院於99年 6月9日以99年度花簡字第336號判處有
    期徒刑 3月確定（見判決書及臺灣高等法院被告前案紀錄表
    ），詎猶未悔改，反以縱火方式犯下殺人未遂之犯行，造成
    告訴人范辰芸身體上受有常人無法忍受之巨痛，且須面對傷
    口感染及漫長復健等人生關卡，心理上甚至受有難以抹滅之
    陰影傷痛，及被告殺人未遂之動機、目的、智識程度、生活
    狀況、與告訴人范辰芸之關係、犯後態度等一切情狀，分別
    量處如主文所示之刑，並定其應執行刑。扣案之寶特瓶 2個
    ，係被告所有供為上開事實一(二)部分犯行之工具，業據被
    告供明在卷，爰依刑法第38條第1項第2款規定宣告沒收之。
    至被告所有供為上開事實一(一)部分犯行之電話卡，其已丟
    棄，又被告所有供為上開事實一(二)部分犯行之香蕉水，其
    已用罄，而盛裝之玻璃瓶 2瓶亦已丟棄，上情均業據被告陳
    明在卷，另被告所有供為上開事實一(二)部分犯行之打火機
    ，亦未經扣案（見本院公務電話紀錄表），從而關於該等物
    品，為避免將來執行上之困難，爰均不併為沒收之諭知，附
    此敘明。
據上論斷，應依刑事訴訟法第299條第1項前段，刑法第320條第1
項、第271條第2項、第1項、第25條第2項、第38條第1項第2款、
第51條第5款，刑法施行法第1條之1，判決如主文。
本案經檢察官張立中到庭執行職務。
中    華    民    國   100    年    3     月    15    日
                  刑事第四庭  審判長  法  官  陳月雯
                                      法  官  黃鴻達
                                      法  官  曹庭毓
以上正本證明與原本無異。
如不服本判決應於收受送達後10日內向本院提出上訴書狀，並應
敘述具體理由。其未敘述上訴理由者，應於上訴期間屆滿後20日
內向本院補提理由書(均須按他造當事人之人數附繕本)「切勿逕
送上級法院」。告訴人或被害人如對於本判決不服者，應具備理
由請求檢察官上訴，其上訴期間之計算係以檢察官收受判決正本
之日期為準。
中    華    民    國   100    年    3     月    15    日
                                      書記官
附錄本案論罪法條：
中華民國刑法第320條第1項：
意圖為自己或第三人不法之所有，而竊取他人之動產者，為竊盜
罪，處5年以下有期徒刑、拘役或5百元以下罰金。
刑法第271條第1項、第2項：
殺人者，處死刑、無期徒刑或10年以上有期徒刑。
前項之未遂犯罰之。